臺灣高雄地方法院刑事判決
110年度金訴字第228號
公  訴  人  臺灣高雄地方檢察署檢察官
被      告  徐月香




                    （另案於法務部○○○○○○○○○○羈押中）
上列被告因詐欺等案件，經檢察官提起公訴（110年度偵字第357
0號、第7949號），本院判決如下：          
    主  文
徐月香犯如附表一編號1至4「主文」欄所示之各罪，各處如附表
一編號1至4「主文」欄所示之刑。應執行有期徒刑壹年陸月。
    事  實
一、徐月香與阮氏萩（業經本院以110年度金訴字第228號判決確
    定）、「王哈里」、「Richie（又名「李伯京」）」及本案
    詐欺集團其他成員共同意圖為自己不法之所有，基於三人以
    上共同詐欺取財及洗錢之犯意聯絡，於民國109年11月間，
    先由「王哈里」指示阮氏萩提供其所申設之中華郵政帳號00
    000000000000號帳戶以供匯款使用。而後，「王哈里」、「
    Richie」所屬詐欺集團成員，即於附表一所示之時間，以附
    表一所示之方式，向附表一所示之人施行詐術，致附表一所
    示之人陷於錯誤，於附表一所示之時間，將附表一所示之金
    額，匯入附表一所示之帳戶後，「王哈里」再指示阮氏萩於
    附表一所示之時間，提領附表一所示之款項，並於109年11
    月18日15時30分許，在高雄左營高鐵站4樓停車場，將其中
    新臺幣（下同）54萬元現金交給依「Richie」指示到場之徐
    月香，徐月香再依「Richie」之指示將54萬元用以購買比特
    幣，復將比特幣轉至「Richie」指定之電子錢包，以此方法
    掩飾、隱匿詐欺取財犯罪所得之去向與所在。
二、案經黃詩涵、潘一芳、黃玉馨訴由高雄市政府警察局刑事警
    察大隊報告臺灣高雄地方檢察署檢察官偵查起訴。
    理  由
一、證據能力：
　　本判決所引用之證據資料（詳後引用之各項證據），其中係
    屬傳聞證據部分，縱無刑事訴訟法第159 條之1至第159條之
    4 或其他規定之傳聞證據例外情形，惟因被告徐月香、檢察
    官均已同意作為證據使用（院三卷第168至180頁），且本院
    審酌卷內並無事證顯示各該陳述之作成時、地與週遭環境，
    有何致令陳述內容虛偽、偏頗之狀況後，亦認為適當，應依
    刑事訴訟法第159 條之5 第1 項之規定，為傳聞法則例外，
    而有證據能力。
二、被告徐月香就上開犯罪事實坦承在卷（院三卷第167頁），
    且有附表一證據出處欄所示之證據在卷可證，足見被告前開
    任意性自白與事實相符，可資採為認定犯罪事實之依據。綜
    上所述，本案事證明確，被告犯行均堪認定，均應依法論科
    。　　
三、論罪科刑：
㈠核被告所為，均係犯刑法第339條之4第1項第2款之三人以上共
  同詐欺取財罪、洗錢防制法第2 條第2款、同法第14條第1項之
  洗錢罪。被告與同案被告阮氏萩、「王哈里」、「Richie」及
  所屬詐欺集團其他成員，有犯意聯絡及行為分擔，應論以共同
  正犯。
㈡罪數部分：
1.被告上開所為，均係以一行為同時觸犯三人以上共同詐欺取財
  罪、洗錢罪，為想像競合犯，均應從一重以三人以上共同詐欺
  取財罪處斷。
2.又被告所為上開犯行，被害人並不相同，侵害法益有別，應予
  分論併罰。　
㈢按想像競合犯之處斷刑，本質上係「刑之合併」，其所謂從一
  重處斷，乃將想像競合犯組成之評價上數罪，合併為科刑一罪
  ，其所對應之刑罰，亦合併其評價上數罪之數法定刑，而為一
  個處斷刑。易言之，想像競合犯侵害數法益者皆成立犯罪，論
  罪時必須輕、重罪併舉論述，同時宣告所犯各罪名，包括各罪
  有無加重、減免其刑之情形，亦應說明論列，量刑時併衡酌輕
  罪部分量刑事由，評價始為充足，然後依刑法第55條規定「從
  一重處斷」，非謂對於其餘各罪可置而不論。因此，法院決定
  處斷刑時，雖以其中最重罪名之法定刑，做為裁量之準據，惟
  於裁量其輕重時，仍應將輕罪合併評價在內。查洗錢防制法第
  16條第2項：「犯前二條之罪，在偵查或審判中自白者，減輕
  其刑。」被告所為洗錢犯行，於審判中坦承不諱，則就被告所
  犯洗錢罪部分，原應減輕其刑，惟依前揭說明，被告就上開犯
  行均係從一重論處三人以上共同詐欺取財罪，就被告此部分想
  像競合輕罪得減刑部分，本院於後述量刑時，將併予審酌，附
  此敘明。
㈣本院審酌被告明知現今詐騙案件猖獗，卻仍聽從「Richie」之
  指示以上開方式實施詐欺犯行、製造金流斷點，使上開詐欺所
  得之去向與所在難以追查，價值觀念顯有偏差，所為誠有可議
  。惟念及被告對於上開三人以上共同詐欺取財罪、洗錢罪，於
  審判中自白在卷，尚知悔悟，且被告於本案所為之角色及分工
  ，非屬核心地位，僅係受支配之角色。另考量被告之犯罪動機
  ，係因先前曾遭「Richie」詐騙，為取回遭詐騙之款項，乃聽
  從「Richie」之指示，而為本案犯行，此據被告供述在卷（警
  一卷第36頁），且有被告與「Official（即「Richie」）」之
  對話紀錄可佐（警二卷第19至54頁）。復衡酌被告自承其智識
  程度、工作、收入、生活情狀等節（因涉及個人隱私，故不予
  揭露，院三卷第182頁）、刑法第57條之各款事由等一切情狀
  ，分別量處如主文所示之刑。又本院斟酌被告所犯本案4罪，
  被害人固不相同，但犯罪手法相似，且犯罪時間甚為緊密，對
  於法益侵害之加重效益不大，如以實質累加方式定應執行刑，
  處罰之刑度將超過其行為之不法內涵，而違反罪責原則，是本
  院認為隨罪數增加遞減其刑罰之方式，當足以評價被告行為之
  不法性（即多數犯罪責任遞減原則），爰定應執行刑如主文所
  示。　
㈤沒收部分：
1.扣案如附表二編號1所示之物，為被告所有，且被告為本案犯
  行時，有以之與同案被告阮氏萩、「Richie」聯絡乙情，業據
  被告供述在卷（院三卷第181頁），屬供本案犯罪所用之物，
　爰依刑法第38條第2項前段之規定，隨同於被告所犯如附表一
  編號1至4之罪宣告沒收。　
2.扣案如附表二編號2所示之物，無積極證據證明與本案有關，
  爰不予宣告沒收。　
3.無積極證據證明被告有因本案行為受有報酬，自無從以刑法第
  38條之1第1項前段、第3項宣告沒收或追徵之必要。　
4.另洗錢防制法第18條第1項前段固規定：「犯第十四條之罪，
  其所移轉、變更、掩飾、隱匿、收受、取得、持有、使用之財
  物或財產上利益，沒收之」，但條文並無「不問屬於犯罪行為
  人與否」之要件，當以屬於（按指實際管領）犯罪行為人者為
  限，始應沒收。查本案遭被告掩飾、隱匿去向與所在之詐欺所
  得，被告既已依「Richie」之指示將之轉購比特幣，並將比特
  幣轉至「Richie」指定之電子錢包，已非在被告實際管領之中
  ，自無從依上開規定諭知沒收，附此敘明。
據上論斷，應依刑事訴訟法第299條第1項前段，判決如主文。
本案經檢察官楊瀚濤提起公訴，檢察官李白松到庭執行職務。
中　　華　　民　　國　　111 　年　　8 　　月　　26　　日
                  刑事第十四庭  審判長法　官 呂明燕
                                      法  官 吳書嫻
                                      法  官 胡慧滿
以上正本證明與原本無異。
如不服本判決應於收受送達後20日內向本院提出上訴書狀，並應
敘述具體理由；如未敘述上訴理由者，應於上訴期間屆滿後20日
內向本院補提理由書（均須按他造當事人之人數附繕本）「切勿
逕送上級法院」。
中　　華　　民　　國　　111 　年　　8 　　月　　26　　日
  　　　　　　　　　　　　　　　　　  書記官 陸艷娣
本件得於二十日內上訴。
附錄本案論罪科刑法條：
刑法第339條之4
犯第三百三十九條詐欺罪而有下列情形之一者，處一年以上七年
以下有期徒刑，得併科一百萬元以下罰金：
一、冒用政府機關或公務員名義犯之。
二、三人以上共同犯之。
三、以廣播電視、電子通訊、網際網路或其他媒體等傳播工具，
    對公眾散布而犯之。
前項之未遂犯罰之。
洗錢防制法第2條
本法所稱洗錢，指下列行為：
一、意圖掩飾或隱匿特定犯罪所得來源，或使他人逃避刑事追訴
    ，而移轉或變更特定犯罪所得。
二、掩飾或隱匿特定犯罪所得之本質、來源、去向、所在、所有
    權、處分權或其他權益者。
三、收受、持有或使用他人之特定犯罪所得。
洗錢防制法第14條
有第二條各款所列洗錢行為者，處七年以下有期徒刑，併科新臺
幣五百萬元以下罰金。
前項之未遂犯罰之。
前二項情形，不得科以超過其特定犯罪所定最重本刑之刑。　
附表一：
編號 被害人/是否提告 詐騙時間（民國） 詐騙方式 被害人匯款之時間（民國）、金額（新臺幣）、匯入之帳戶 阮氏萩提款時間（民國）、金額 　證據出處 　主文 1 黃詩涵/提告 109年11月初 詐欺集團成員佯為阿富汗軍人，在臉書結識黃詩涵，對黃詩涵佯稱：可代為介紹仲介引進外籍勞工，但須匯款支付費用云云。 ⑴109年11月15日22時03分許，匯款3萬元至阮氏萩上開郵局帳戶。 ⑵109年11月16日11時55分許，匯款5萬元至阮氏萩上開郵局帳戶。 ⑶109年11月16日11時56分許，匯款2萬元至阮氏萩上開郵局帳戶。 ⑷109年11月16日15時28分許，匯款2萬元至阮氏萩上開郵局帳戶。 109年11月16日17時41分、42分許，提領共12萬元。 1.證人黃詩涵於警詢中之證述（警一卷第51至53頁） 2.匯款單據（警一卷第57至59頁）　 3.阮氏萩上開帳戶之申設資料及交易明細（院二卷第63之1至99頁） 4.監視器翻拍照片（警一卷第23至24頁）   徐月香犯三人以上共同詐欺取財罪，處有期徒刑壹年，扣案如附表二編號1所示之物沒收。 2 潘一芳/提告 109年11月13日 詐欺集團成員佯為美籍機師在網路上結識潘一芳，對潘一芳佯稱：因退休金遭律師扣留，須匯款才能協助拿回退休金云云。 於109年11月13日16時09分許，匯款12萬9000元至阮氏萩上開郵局帳戶。 ⑴109年11月14日8時09分許至同日8時14分許，提領共8萬9800元。 ⑵109年11月14日12時18分許至同日12時20分許，提領共3萬9800元。 1.證人潘一芳於警詢中之證述（警一卷第40至42頁） 2.匯款單據（警一卷第43頁） 3.阮氏萩上開帳戶之申設資料及交易明細（院二卷第63之1至99頁） 4.監視器翻拍照片（警一卷第18至22頁） 徐月香犯三人以上共同詐欺取財罪，處有期徒刑壹年，扣案如附表二編號1所示之物沒收。 3 黃麗美/未提告 109年10月26日 詐欺集團成員佯為赴土耳其工作之華人，在臉書結識黃麗美，對黃麗美佯稱：因工程發生狀況，須款項周轉云云。 109年11月16日10時28分許，匯款26萬元至阮氏萩上開郵局帳戶。 ⑴109年11月17日12時53分許，提領15萬元。 ⑵109年11月18日8時21分許至同日8時23分許，提領共11萬元。 1.證人黃麗美於警詢中之證述（警一卷第71至74頁） 2.匯款單據（警一卷第75頁） 3.阮氏萩上開帳戶之申設資料及交易明細（院二卷第63之1至99頁） 4.監視器翻拍照片（警一卷第25至27頁） 徐月香犯三人以上共同詐欺取財罪，處有期徒刑壹年壹月，扣案如附表二編號1所示之物沒收。 4 黃玉馨/提告 109年10月中旬 詐欺集團成員佯為赴馬來西亞之香港軍人，在臉書上結識黃玉馨，對黃玉馨佯稱：因支付小孩學費，欲借款周轉云云。 109年11月17日13時31分許，匯款15萬元至阮氏萩上開郵局帳戶。 109年11月18日13時25分許，提領15萬元。 1.證人黃玉馨於警詢中之證述（警一卷第82至83頁） 2.匯款單據（警一卷第84頁） 3.阮氏萩上開帳戶之申設資料及交易明細（院二卷第63之1至99頁） 4.監視器翻拍照片（警一卷第28頁） 徐月香犯三人以上共同詐欺取財罪，處有期徒刑壹年，扣案如附表二編號1所示之物沒收。 
附表二：
受執行人：徐月香
執行時間：110年1月28日17時10分許
執行處所：臺北市○○區○○街00巷0號1樓（6室）
編號         品名 數量      備註 1 IPHONE廠牌行動電話（序號：000000000000000號，含門號0000000000號之SIM卡1張） 1支  2 APPLE廠牌平板（序號：000000000000000號，含門號0000000000號之SIM卡1張） 1台